【裁判字號】    99,抗,3
【裁判日期】    990127
【裁判案由】    移轉管轄
【裁判全文】
臺灣高等法院臺南分院民事裁定  99年度抗字第3號
抗  告  人  丁○○
            丙○○
            周庭華
            即甲○○
            乙○○
上列抗告人因與相對人國泰人壽保險股份有限公司間請求清償借
款事件，對於中華民國98年11月26日臺灣嘉義地方法院98年度訴
字第674號裁定提起抗告，本院裁定如下：
    主  文
原裁定廢棄。
    理  由
一、按依民事訴訟法第24條第1項前段規定，當事人固得以合意
    定第一審管轄法院，惟上開管轄合意，如當事人之一造為法
    人或商人，依其預定用於同類契約之條款而成立，按其情形
    顯失公平者，他造於為本案之言詞辯論前，得聲請移送於其
    管轄法院，此觀同法第28條第2項前段規定即明。從而，依
    上情形而成立管轄合意者，民事訴訟法既明文規定僅他造於
    為本案之言詞辯論前，得聲請移送於其管轄法院，則法人或
    商人該造即不得聲請移送，法院亦不得依職權移送他法院管
    轄（臺灣高等法院暨所屬法院94年法律座談會提案第22號研
    討結果參照）。
二、抗告意旨略以：本件放款約定書，係屬定型化契約條款，其
    中關於涉訟時合意由台灣台北地方法院管轄之約定，對抗告
    人等之出庭應訊造成相當不便，衡以相對人規模巨大、所屬
    從業人員眾多、分公司在各地均有設立及資力雄厚等情事，
    該合意管轄之約定顯失公平，應屬無效。再者，相對人聲請
    法院核發支付命令之初，係以原審法院為管轄法院，即已明
    示不主張有利於己之合意管轄，而抗告人等不抗辯原審法院
    無管轄權，並對該支付命令聲明異議，即係同意由原審法院
    管轄，故原審對本件訴訟應有管轄權，乃竟依職權將本件移
    送至台灣台北地方法院，對當事人之訴訟權有重大不利，爰
    提起抗告請求廢棄原裁定等語。
三、經查：
  （一）本件抗告人丁○○邀同抗告人丙○○、周庭華即甲○○
        、乙○○為連帶保證人向相對人借款，雙方固約定就該
        借款所生之訴訟，合意以台灣台北地方法院（下稱台北
        地院）為第一審管轄法院，有借據、約定書及個人基本
        資料可稽（見支付命令卷第3、4、15～18頁）。
  （二）惟上開管轄合意，既僅有相對人一方係法人或商人，且
        觀諸該借款約定書之形式，顯係相對人一方預定用於同
        類借款契約之條款所成立。而其約定涉訟時合意由台灣
        台北地方法院管轄等語，應足認對抗告人等之出庭應訊
        造成相當不便，而相對人規模巨大、所屬從業人員眾多
        、分公司在各地均有設立及資力雄厚，此為眾所周知之
        事，抗告人主張該合意管轄約定，對其顯不公平，堪以
        採信。依據首開說明，得聲請將本件移送於台灣台北地
        方法院者，僅抗告人一方，相對人尚不得聲請移送，法
        院亦不得依職權移送他法院管轄。
  （三）原審未查，竟依職權將本件訴訟裁定移送台灣台北地方
        法院，自有未洽。抗告意旨指摘原裁定不當，聲明廢棄
        為有理由，爰將原裁定廢棄，由原審法院另為妥適之處
        理。
中    華    民    國    99    年    1    月    27     日
                  民事第四庭    審判長法  官    吳上康
                                      法  官    陳珍如
                                      法  官    王金龍
上為正本係照原本作成。
本裁定除以適用法規顯有錯誤為理由外，不得再抗告。如提出再
抗告，應於收受送達後十日內委由律師為代理人向本院提出再抗
告狀（須附繕本），並繳納再抗告費新台幣一千元。
中    華    民    國    99    年    1    月    28     日
                                      書記官    李梅菊
【附記】
民事訴訟法第495條之1第2項準用同法第466條之1第1、2項規定
：
(1)對於第二審判決上訴，上訴人應委任律師為訴訟代理人。但上
  訴人或其法定代理人具有律師資格者，不在此限。
(2)上訴人之配偶、三親等內之血親、二親等內之姻親，或上訴人
  為法人、中央或地方機關時，其所屬專任人員具有律師資格並
  經法院認為適當者，亦得為第三審訴訟代理人。
民事訴訟法第466條之2第1項：
上訴人無資力委任訴訟代理人者，得依訴訟救助之規定，聲請第
三審法院為之選任律師為其訴訟代理人。

司法院資訊處製作；財團法人民間司法改革基金會備份。
